【裁判字號】    98,消債抗,20
【裁判日期】    980825
【裁判案由】    更生事件
【裁判全文】
臺灣臺東地方法院民事裁定            98年度消債抗字第20號
抗  告  人  甲○○
上列抗告人因聲請更生事件，對於民國98年7月9日本院98年度消
債更字第26號裁定提起抗告，本院裁定如下：
    主  文
抗告駁回。
抗告費用新臺幣壹仟元由抗告人負擔。
    理  由
一、抗告意旨略以：抗告人與其配偶林素珍共同經營鴻玉商號，
    民國96年間每月收入為新臺幣（下同）30,000元，本可勉強
    依照協商還款條件按月清償10,533元，但抗告人97年間每月
    收入驟降為25,000元，扣除抗告人與其配偶林素珍之必要支
    出費用後，實難繼續負擔還款條件，原審漏列抗告人配偶林
    素珍之生活費用為必要支出，又認抗告人應無支付其配偶林
    素珍房貸款項之理由，洵有違誤，爰提起本件抗告云云。
二、按直系血親尊親屬及配偶受扶養之權利，固然不以無謀生能
    力為限，但仍需具備不能維持生活之要件，此觀民法第1117
    條規定、最高法院79年台上字第2629號判例及96年台上字第
    2823號判決意旨足明。再者，個人生活必要支出費用亦與個
    人依法所應給付之扶養費用有間，應予辨明。另以永久共同
    生活為目的而同居之親屬團體，非為債之發生原因，同家之
    人當無因此互負共同承擔債務之理。
三、原審審酌抗告人之平均月收入減去平均每月必要支出後，尚
    有15,495元可資運用，應非不可負擔還款條件，裁定駁回抗
    告人更生之聲請，尚無不合。抗告人雖以前詞置辯，惟查：
  1.個人必要生活支付費用本未包含配偶之必要生活費用，此與
    抗告人收入來源是否係因夫婦共同經營商號所得無涉，抗告
    人配偶林素珍之必要生活費用，當非可以逕自列為抗告人之
    個人必要生活支出。抗告人抗辯其與配偶林素珍共同經營商
    號，故原審僅僅認列抗告人個人之必要支出，而未將其配偶
    林素珍之生活必要費用一併納入計算，有所違誤云云，委無
    足採。
  2.內政部公告之最低生活費用標準包含食品費、飲料費、房租
    、水費、電費、醫療費用等項目，抗告人以食衣住行等生活
    開銷多用現金消費，故欠缺詳盡收據為由，表示願意遵照內
    政部內政部公告之最低生活費用標準加以計算之餘，竟又陳
    稱每月必須為配偶林素珍清償房貸債務，顯有重複計算住宿
    支出費用之錯誤。再者，抗告人縱與其配偶林素珍係因永有
    共同生活為目的而同居，抗告人仍非因此當然負有代為清償
    之義務，抗告人以此抗辯其須負擔配偶林素珍之房貸債務，
    亦無可採。從而，抗告人就原審裁定所為之抗告，為無理由
    ，應予駁回。
四、據上論結，本件抗告為無理由，依消費者債務清理條例第15
    條，民事訴訟法第495條之1 第1項、第449條第1項、第78條
    ，裁定如主文。
中    華    民    國    98    年    8     月    25    日
                  民事庭審判長法  官  陳銘珠
                              法  官  陳兆翔
                              法  官  陳谷鴻
以上正本證明與原本無異。
如不服本裁定，僅得以適用法規顯有錯誤為理由，於收受本裁定
正本送達後10日內，向本院提出再抗告狀（須附繕本一份及繳納
再抗告裁判費新臺幣1,000元），並經本院許可後始可再抗告。
再抗告時應提出委任律師或具有律師資格之人之委任狀；委任有
律師資格者，另應附具律師資格證書及釋明委任人與受任人間有
民事訴訟法第466條之1第1項但書或第2項所定關係之相關證明文
件影本。
中    華    民    國    98    年    8     月    25    日
                              書記官  莊永利


司法院資訊處製作；財團法人民間司法改革基金會備份。
